臺灣雲林地方法院刑事判決　　　　　　　100年度訴字第296號
公　訴　人　臺灣雲林地方法院檢察署檢察官
被　　　告　陳玉玲
上列被告因違反藥事法案件，經檢察官提起公訴（100 年度偵緝
字第61號），被告於準備程序中就被訴事實為有罪之陳述，本院
合議庭裁定由受命法官獨任進行簡式審判程序，判決如下：
    主      文
陳玉玲犯藥事法第八十三條第一項之轉讓禁藥罪，處有期徒刑陸
月。扣案之第二級毒品甲基安非他命貳包（含包裝袋，驗餘淨重
合計壹點貳玖肆肆公克）沒收。
    事實及理由
一、犯罪事實：
    陳玉玲明知甲基安非他命係毒品危害防制條例第2 條第2 項
    所列管之第二級毒品，且經行政院衛生署公告禁止製造、調
    劑、輸入、輸出、販賣或陳列，屬藥事法所規定之禁藥。其
    竟基於轉讓禁藥之犯意，於民國99年11月8 日下午4 時許，
    在雲林縣口湖鄉埔南村外埔115 號住處內，將其所有放置於
    桌上之甲基安非他命1 包（毛重1.74公克）無償提供與友人
    陳雅玲，以此方式轉讓禁藥。惟陳雅玲未及施用之際，即為
    警方到場搜索而查獲，並當場扣得上述甲基安非他命1 包及
    陳玉玲所有預備供己施用之甲基安非他命1 包（毛重0.22公
    克）。警方事後將上述甲基安非他命2 包送鑑（混合秤重）
    ，均驗出甲基安非他命成分（淨重1.3766公克，取樣0.0822
    公克鑑定，驗餘淨重合計1.2944公克），方循線查獲上情。
二、認定犯罪事實所憑之證據及理由：
  (一)本案被告陳玉玲所犯之罪，係死刑、無期徒刑、最輕本刑為
    3 年以上有期徒刑以外之罪，其於準備程序中就前揭被訴事
    實為有罪之陳述，經受命法官告知簡式審判程序之旨，並聽
    取其與公訴人之意見後，本院合議庭裁定由受命法官獨任進
    行簡式審判程序，是本案之證據調查，依刑事訴訟法第273
    條之2 規定，不受同法第159 條第1 項、第161 條之2 、第
    161 條之3 、第163 條之1 及第164 條至第170 條規定之限
    制，合先敘明。
  (二)上開犯罪事實，業據被告在偵查及本院審理中均坦承不諱，
    核與證人陳雅玲於警詢中所為之證述情節相符，復有現場蒐
    證照片34張在卷可稽，另有上述甲基安非他命扣案可資佐證
    。而上述甲基安非他命經送鑑定之結果，均驗出甲基安非他
    命成分（淨重1.3766公克，取樣0.0822公克鑑定，驗餘淨重
    合計1.2944公克），此有憲兵司令部刑事鑑識中心100 年1
    月26日憲直刑鑑字第1000000222號鑑定書1 紙附卷可查。綜
    上足認被告之自白與事實相符，可以採信，本案事證明確，
    被告犯行洵堪認定，應依法論科。
三、論罪科刑之理由：
  (一)查甲基安非他命係屬毒品危害防制條例第2 條第2 項第2 款
    所定之第二級毒品，且經行政院衛生署公告禁止製造、調劑
    、輸入、輸出、販賣或陳列，屬藥事法所規定之禁藥。而藥
    事法第83條第1 項係於93年4 月21日修正公布，並自同年月
    23 日 起施行，為毒品危害防制條例之後法，且藥事法第83
    條第1 項之法定刑為7 年以下有期徒刑，得併科新臺幣500
    萬元以下罰金，與毒品危害防制條例第8 條第2 項之法定刑
    為6月 以上，5 年以下有期徒刑，得併科新臺幣70萬元以下
    罰金相較後，以藥事法第83條第1 項之法定刑為重。又以毒
    品之範圍尚包括影響精神物質與其製品，而藥事之管理，亦
    非僅止於藥品之管理，毒品未必均係經公告列管之禁藥，禁
    藥亦非必均為毒品，毒品危害防制條例與藥事法二者，並無
    必然之特別法與普通法關係。是除有轉讓之第二級毒品達毒
    品危害防制條例第8 條第6 項之一定數量（按行政院於93年
    1 月7 日公布「轉讓持有毒品加重其刑之數量標準」，其第
    2 條第2 款規定轉讓、持有第二級毒品淨重10公克以上，應
    加重其刑至二分之一，嗣為配合毒品危害防制條例第11條條
    文於98年5 月20日修正，乃於98年11月20日更名為「轉讓毒
    品加重其刑之數量標準」，其第2 條第2 款仍規定轉讓第二
    級毒品淨重10公克以上，加重其刑至二分之一），經依法加
    重後之法定刑較藥事法第83條第1 項之法定刑為重之情形外
    ，因藥事法第83條第1 項為後法，且為重法，二者有法條競
    合關係，應優先適用藥事法處罰（此有最高法院97年度臺非
    字第397 號、98年度臺上字第5362號、98年度臺上字第3490
    號判決意旨可參）。本案被告轉讓與陳雅玲之甲基安非他命
    1 包，與其所有預備供己施用之甲基安非他命1 包合併送驗
    秤重之結果，（驗前）淨重合計僅1.3766公克，是被告轉讓
    與陳雅玲之甲基安非他命數量顯然未達上述加重之標準，參
    前最高法院判決要旨，應優先適用藥事法之規定。故核被告
    所為，係犯藥事法第83條第1 項之轉讓禁藥罪。
  (二)爰審酌被告上述行為，助長毒品在外流通氾濫，影響他人身
    心健康，也危害社會治安，殊不可取，但本院念及被告犯後
    坦承犯行，態度尚佳，且其轉讓之數量、重量非鉅，暨其自
    承教育程度為國中肄業，配偶在監服刑，從事臨時工之工作
    ，兼衡其前科素行等一切情狀，量處如主文所示之刑。又藥
    事法第83條第1 項之罪，法定刑為7 年以下有期徒刑，並不
    得易科罰金，爰不另外諭知易科罰金之折算標準，併此陳明
    。
  (三)扣案之甲基安非他命2 包（驗餘淨重1.2944公克），雖其中
    1 包為被告所有預備供己施用之物，而與其本案犯行無關，
    然上述毒品已混合秤重而無法分離，自應一併處理。又法律
    之適用應一體適用，不得分割適用，是以，本案被告轉讓甲
    基安非他命部分，既論以被告違反藥事法之轉讓禁藥罪，則
    關於沒收之部分，亦應認甲基安非他命係屬藥事法所規定之
    違禁物，而應依刑法第38條第1 項第1 款之規定沒收上述物
    品（最高法院100 年臺上字138 號判決同此意旨）。至於包
    裝上述甲基安非他命之包裝袋2 只，既經包裝過甲基安非他
    命，自有可能沾染無法析離之微量粉末，此為本院職務上已
    知之事實（另見最高法院95年度臺上字第3739、第7354號、
    98年度臺上字第7509號、99年度臺上字第2476號判決意旨）
    ，故應將該外包裝袋整體視為毒品，併依上述規定諭知沒收
    ，附此敘明。
四、應適用之法律：
  (一)刑事訴訟法第273 條之1 第1 項、第299 條第1 項前段。
  (二)藥事法第83條第1 項。
  (三)刑法第11條前段、第38條第1 項第1 款。
本案經檢察官陳詠薇到庭執行職務。
中    華    民    國   100    年    4     月    29    日
                  刑事第七庭  法  官  王 紹 銘
以上正本證明與原本無異。
如不服本判決，應於收受本判決後10日內向本院提出上訴書狀，
並應敘述具體理由。如未敘述上訴理由者，應於上訴期間屆滿後
20日內向本院補提理由書狀（均須按他造當事人之人數附繕本）
「切勿逕送上級法院」。
                              書記官  洪 秀 虹
中    華    民    國   100    年    4     月    29    日
附錄本案論罪科刑法條：
藥事法第83條第1 項
明知為偽藥或禁藥，而販賣、供應、調劑、運送、寄藏、牙保、
轉讓或意圖販賣而陳列者，處7 年以下有期徒刑，得併科新臺幣
500 萬元以下罰金。